---
title: "Projet"
author: "Vincent Mouillot  & Inès Rouached"
date: "20/12/2021"
output: 
  pdf_document: 
    toc: yes
    number_sections: yes
---

```{r setup, include=FALSE}
knitr::opts_chunk$set(echo = TRUE)

library(readxl)
library(tidyverse)
library(MASS)
library(ggplot2)
#install.packages("patchwork")
library(patchwork)
#install.packages("modelsummary")
library(modelsummary)
```

\newpage

```{r, echo=FALSE}
Intoxications <- read_excel("Intoxications.xls") 
colnames(Intoxications) <- c("id", "Sexe", "Age", "Boeuf", "Oeuf", "Eclair", "Eau", "Nausee", "Vomi", "Douleur", "Diarrhee")
```

# Introduction


Notre jeu de données contient des données recensées sur les participants d’une grande manifestation en Inde en 1990.  
Pour cela, les habitudes alimentaires sur ces individus ont été répertoriées. Suivant la problématique posée, différentes approches (méthodes) apprises en cours et en TP de biostatistiques seront mises en avant.  
L’objectif principal sera de construire de potentiels modèle qui permettent d’expliquer et de constater les liens statistiques qui peuvent exister. Un grand échantillon des manifestants a donc été interrogé afin d’étudier l’impact de certains plats ou boissons vendus sur place et, a terme, de pouvoir définir le ou les responsables de ces intoxications.  


Notre table est composée de onze variables dont une variable identifiant (id), deux caractérisant l’individu (le sexe et l’âge), quatre concernent les aliments consommés lors de la manifestation (boeuf au curry, oeufs frits, eau et quantité d’éclair) et quatre concernent les symptômes ressentis par l’individu (nausée, vomissements, douleur(abdominale) et diarrhée).  
1094 personnes font partie de notre échantillon.  
  
Ces variables sont codés de la manière suivante :  
  Variables quantitatives :  
  
id : identifiant  
Age : l'âge en années  
  
  
  Variables qualitatives :  
  
sex : Sexe, 0 : femme / 1 : Homme  
Boeuf : le sujet a-t-il mangé du boeuf au curry lors de l'événement ? 1 : Oui / 2 : Non  
Oeuf : le sujet a-t-il mangé des oeufs frits lors de l'événement ? 1 : Oui / 2 : Non  
Eau : le sujet a-t-il bu de l'eau distribuée ce jour là ? 1 : Oui / 2 : Non  
Eclair : combien d'éclairs l'individu a mangé ce jour là. Les valeurs 80 et 90   correspondent respectivement à "a mangé des éclair sans se souvenir combien" et "donnée manquante".  

Viennent ensuite les variables de symptôme : nausée, vomissement, douleur (abdominale) et diarrhée, constatés chez l'individu. Les symptômes constatés ont été codés de la façon suivante :  
0 : pas de symtôme / 1 : symptôme / 99 : non renseigné.  
  
Afin de mieux comprendre ces données, nous allons commencer par en faire une première lecture descriptive.  

\newpage
#	Statistiques descriptives

Regardons si notre jeu de donnée contient des données manquantes :
```{r, echo=FALSE}
# Intoxications$Eclair[Intoxications$Eclair==90]<-NA
# #Intoxications$éclair[Intoxications$éclair==80]<-NA
# Intoxications$Nausee[Intoxications$Nausee == 99] <- NA
# Intoxications$Vomi[Intoxications$Vomi == 99] <- NA
# Intoxications$Douleur[Intoxications$Douleur == 99] <- NA
# Intoxications$Diarrhee[Intoxications$Diarrhee == 99] <- NA
# Intoxications$Boeuf[Intoxications$Boeuf==9]<-NA
# Intoxications$Oeuf[Intoxications$Oeuf==9]<-NA
# Intoxications$Eau[Intoxications$Eau == 9] <- NA
# sum(is.na(Intoxications))
```


```{r}
Donn_manq <- Intoxications %>% 
  filter(Age == 99 |
         Boeuf == 9 |
         Oeuf == 9 |
         Eclair == 90 |
         Eclair == 80 |
         Eau == 9) %>% 
  mutate(Eclair = if_else(Eclair == 90,
                          NA_real_,
                          as.numeric(Eclair)),
         Boeuf = if_else(Boeuf == 9,
                          NA_integer_,
                          as.integer(Boeuf)),
         Oeuf = if_else(Oeuf == 9,
                          NA_integer_,
                          as.integer(Oeuf)),
         Age = if_else(Age == 99,
                          NA_integer_,
                          as.integer(Boeuf)),
         Eau = if_else(Eau == 9,
                          NA_integer_,
                          as.integer(Eau)))

Donn_manq %>% nrow()
sum(is.na(Donn_manq))
```
Après recodage des données manquantes, on observe qu’il y a dans la table 183 individus avec au moins une donnée manquante. Parmis les 198 valeurs manquantes, il y en a 117 qui appartiennent à la question sur les éclairs.  
  
Ainsi, comme on a peu d'individus avec une ou des informations manquantes ($\frac{183}{1094} \approx 16.7\%$), on a décidé de les retirer du jeu de données.  
On aurait pu remplacer les valeurs pour les individus ne se souvenant plus du nombre d'éclairs qu'ils ont mangé par la médiane de cette variable, sauf qu'après analyse les 5 individus n'ayant plus de souvenir de la quantité d'éclairs ont tous au moins une autre variable avec une donnée manquante.
  
Lecture des données :
```{r, echo=FALSE}
Intoxications <- Intoxications %>%
  filter(Age != 99,
         Boeuf != 9,
         Oeuf != 9,
         Eclair != 90,
         Eclair != 80,
         Eau != 9) %>% 
  mutate(Symptomes = Nausee + Vomi + Douleur + Diarrhee,
         Sexe = as.factor(Sexe),
         Nausee = as.factor(Nausee),
         Vomi = as.factor(Vomi),
         Douleur = as.factor(Douleur),
         Diarrhee = as.factor(Diarrhee), 
         Eclair = as.numeric(Eclair),
         Boeuf = as.factor(Boeuf),
         Oeuf = as.factor(Oeuf),
         Eau = as.factor(Eau),
         Malade = as.factor(if_else(Symptomes >= 1,
                             1,
                             0)))

```
Voici les 5 premières lignes de notre jeu de données :

```{r, echo=FALSE}
Intoxications %>% head(5)
```

La fonction summary() permet d'avoir la description statistique de notre table de donnée.  
  
Pour une variable donnée, la fonction renvoie 5 valeurs : le minimum (Min.), le premier quartile (1st Qu.), la médiane (Median), la moyenne (Mean), le troisième quartile (3rd Qu.) et le maximum (Max).

```{r}
Intoxications %>% summary()
```
Nous allons d’abord observer la répartition des âges des hommes et des femmes au sein de l’échantillon.
```{r}
ggplot(Intoxications, aes(group = Sexe, x = Sexe, y = Age, fill=Sexe)) +
 geom_boxplot() +
 ggtitle("Répartition des âges selon le sexe")
```

Les femmes sont codées par un 0 et les hommes par un 1.  
L’échantillon est composé de 721 hommes et 373 femmes.  
On peut supposer que l’échantillon est représentatif du public de la manifestation puisqu’on a un échantillon de taille importante.  
Alors on observe une population plutôt jeune. Les femmes ont en moyenne 15 ans et aux alentours de 18 ans pour les hommes.   
Nous allons voir à présent les différences de consommations des plats mise en cause dans les intoxications alimentaires constatées.  


```{r}
c(Intoxications$Boeuf %>% as.integer() %>% -1 %>% sum(),
  Intoxications$Oeuf %>% as.integer() %>% -1 %>% sum(),
  Intoxications$Eau %>% as.integer() %>% -1 %>% sum())*100/nrow(Intoxications)
```
```{r}
table(Intoxications$Eclair)
```
```{r}
sum(Intoxications$Boeuf %>% as.integer() %>% -1 & Intoxications$Oeuf %>% as.integer() %>% -1 & Intoxications$Eau %>% as.integer() %>% -1, na.rm=T)
```
Au sein de l’échantillon, chaque plat a été consommé par une large proportion d’individus.  
Le boeuf au curry, l’oeuf frit et l’eau ont été pris par environ 100 individus chacun, et 800 (soit $\approx 87.8\%$ ) personnes ont consommé les trois. On a également, 830 personnes (Echantillon totale - personne n'ayant pas mangé d'éclair =  1094-264 = 830) ayant consommées des éclairs, entre une moitié et 20 éclairs.  

Nous allons nous intéresser à présent à une analyse similaire sur les différents symptômes. 
```{r}
c(Intoxications$Nausee %>% as.integer() %>% -1 %>% sum(),
  Intoxications$Vomi %>% as.integer() %>% -1 %>% sum(),
  Intoxications$Douleur %>% as.integer() %>% -1 %>% sum(),
  Intoxications$Diarrhee %>% as.integer() %>% -1 %>% sum())*100/nrow(Intoxications)
```

Chacun des symptômes ont été ressentis par 21 à 39 personnes. Le symptôme le plus 
fréquent étant la nausée, le moins fréquent la diahrée. 201 personnes soit presque 20% de l’échantillon ont ressenti tous les symptômes listés. 

```{r}
sum(Intoxications$Nausee %>% as.integer() %>% -1 & Intoxications$Vomi %>% as.integer() %>% -1 & Intoxications$Douleur %>% as.integer() %>% -1 &Intoxications$Diarrhee %>% as.integer() %>% -1, na.rm=T)
```
170 personnes soit presque 15% de l’échantillon ont ressentis tous les symptômes.


```{r, echo=FALSE}
g1 <- ggplot() +
  geom_bar(data = Intoxications,
           aes(Boeuf,
                 fill = Malade))

g2 <- ggplot() +
  geom_bar(data = Intoxications,
           aes(Oeuf,
                 fill = Malade))

g3 <- ggplot() +
  geom_histogram(data = Intoxications,
                 aes(Age,
                 fill = Malade),
                 binwidth = 5)

g4 <- ggplot() + 
  geom_histogram(data = Intoxications,
                 aes(Eclair,
                 fill = Malade),
                 binwidth = 1)

g5 <- ggplot() +
  geom_bar(data = Intoxications,
           aes(Sexe,
               fill = Malade))


(g5 | g1 | g2) / 
  g3 /
  g4 + 
  plot_layout(guides = 'collect')
```


```{r, echo=FALSE, fig.height=4}

g6 <- ggplot() + 
  geom_boxplot(data = Intoxications,
               aes(x = Malade,
                   y = Age,
                   fill = Malade))

g7 <- ggplot() + 
  geom_boxplot(data = Intoxications,
               aes(x = Malade,
                   y = Eclair,
                   fill = Malade))

(g6 |g7) + 
  plot_layout(guides = 'collect')
```


```{r, echo=FALSE, fig.height=2}
Intoxications <- Intoxications %>% 
  mutate(id = 1)

g8 <- ggplot() +
  geom_bar(data = Intoxications,
           aes(id,
               fill = as.factor(Symptomes))) +
  guides(fill=guide_legend(title = "Symptomes"))

g8
```

\newpage
# Regression logistique





```{r,results='hide', warning=FALSE}
f <- stepAIC(object = glm(formula = Malade ~ Sexe * Eau * Boeuf * Oeuf * Age * Eclair,
    family = "binomial", 
    data = Intoxications),
    direction = "backward")
```

```{r}
f$converged
```


Méthode backaward pas adapté car trop de cas particulier et pas d'individus respectant ceux-ci.

```{r, results='hide'}
g <- glm(formula = Malade ~ 1,
    family = "binomial", 
    data = Intoxications)

fitforw <- stepAIC(object = g,
    direction = "forward",
    scope = list(lower = g,
                 upper = ~ Sexe * Age * Boeuf * Oeuf * Eau * Eclair))

```


```{r}
summary(fitforw)
```

```{r, echo=FALSE, results='hide'}
CI <- as.data.frame(confint(fitforw))
```

```{r, echo=FALSE}
ggplot() +
  geom_errorbar(data = CI,
                aes(x = row.names(CI),
                    ymin = CI[,1],
                    ymax = CI[,2],
                    colour = row.names(CI))) +
  xlab("Covariables") +
  theme(legend.position = "none", axis.text.x = element_text(angle = 45, vjust = 0.7))
```

\newpage
# Regression polytomique ordonnée

Dans cette partie nous allons étudier l’influence de la consommation des 
différents aliments, de l'âge et du sexe sur l’apparition des symptômes étudiés. Pour cela nous allons utiliser des régressions polytomiques non ordonnées.

```{r, echo=FALSE}
g1 <- ggplot() +
  geom_bar(data = Intoxications,
           aes(Boeuf, fill = as.factor(Symptomes)),
           position = "dodge") +
  guides(fill=guide_legend(title="Symptomes"))

g2 <- ggplot() +
  geom_bar(data = Intoxications,
           aes(Oeuf, fill = as.factor(Symptomes)),
           position = "dodge") +
  guides(fill=guide_legend(title="Symptomes"))

g3 <- ggplot() +
  geom_histogram(data = Intoxications,
                 aes(Age, fill = as.factor(Symptomes)),
                 binwidth = 5) +
  guides(fill=guide_legend(title="Symptomes"))

g4 <- ggplot() + 
  geom_histogram(data = Intoxications,
                 aes(Eclair, fill = as.factor(Symptomes)),
                 binwidth = 1) +
  guides(fill=guide_legend(title="Symptomes"))

g5 <- ggplot() +
  geom_bar(data = Intoxications,
           aes(Sexe, fill = as.factor(Symptomes)),
           position = "dodge") +
  guides(fill=guide_legend(title="Symptomes"))

(g5 | g1 | g2 ) / 
  ((g4 / g3)) + 
  plot_layout(guides = 'collect')
```



```{r, echo=FALSE}
Intoxications <- Intoxications %>% 
  mutate(Symptomes = case_when(
    Symptomes == 0 ~ "Sain",
    Symptomes %in% c(1, 2) ~ "Peu malade",
    Symptomes %in% c(3, 4) ~ "Tres malade",
    TRUE ~ ""
  ))

Intoxications$Symptomes <- Intoxications$Symptomes %>% 
  as.factor() %>% 
  ordered(c("Sain", "Peu malade", "Tres malade"))

g1 <- ggplot() +
  geom_bar(data = Intoxications,
           aes(Boeuf, fill = Symptomes),
           position = "dodge") +
  guides(fill=guide_legend(title="Symptomes"))

g2 <- ggplot() +
  geom_bar(data = Intoxications,
           aes(Oeuf, fill = Symptomes),
           position = "dodge") +
  guides(fill=guide_legend(title="Symptomes"))

g3 <- ggplot() +
  geom_histogram(data = Intoxications,
                 aes(Age, fill = Symptomes),
                 binwidth = 5) +
  guides(fill=guide_legend(title="Symptomes"))

g4 <- ggplot() + 
  geom_histogram(data = Intoxications,
                 aes(Eclair, fill = Symptomes),
                 binwidth = 1) +
  guides(fill=guide_legend(title="Symptomes"))

g5 <- ggplot() +
  geom_bar(data = Intoxications,
           aes(Sexe, fill = Symptomes),
           position = "dodge") +
  guides(fill=guide_legend(title="Symptomes"))

(g5 | g1 | g2 ) / 
  ((g4 / g3)) + 
  plot_layout(guides = 'collect')
```


```{r, results='hide'}
g <- polr(Symptomes ~ 1, data = Intoxications)

fitforw <- stepAIC(object = g,
    direction = "forward",
    scope = list(lower = g,
                 upper = ~Sexe * Age * Boeuf * Oeuf * Eau * Eclair))
```


```{r}
summary(fitforw)
```




```{r, echo=FALSE, results='hide'}
CI <- as.data.frame(confint(fitforw))
```

```{r, echo=FALSE}
ggplot() +
  geom_errorbar(data = CI,
                aes(x = row.names(CI),
                    ymin = CI[,1],
                    ymax = CI[,2],
                    colour = row.names(CI))) +
  xlab("Covariables") +
  theme(legend.position = "none", axis.text.x = element_text(angle = 45, vjust = 0.7))
```

\newpage

# Régression linéaire généralisée

Nous aimerions savoir si le fait de manger plus ou moins d’éclairs à eu une influence sur l’apparition des symptômes étudiés. Pour cela nous allons utiliser une régression linéaire généralisée expliquant chaque symptôme grâce à la variable éclair.  

Pour cette partie, on considérera les personnes ne se souvenant plus du nombre d’éclairs consommés comme des valeurs manquantes puisqu’ici c’est le nombre d’éclairs mangés qui importe.  

```{r}
attach(Intoxications)
reg_gen_Nausee <- glm(Nausee~Eclair, family= binomial, data=Intoxications)
reg_gen_Nausee
```

```{r}
confint(reg_gen_Nausee)
```
On observe que manger un éclair supplémentaire multiplie l’odds d’avoir eu de la nausée d’au moins exp(0.43) = 1.54 et d’au plus exp(0.66) = 1.93.  

```{r}
reg_gen_Vomi <- glm(Vomi~Eclair, family= binomial, data=Intoxications)
reg_gen_Vomi
```
```{r}
confint(reg_gen_Vomi)
```
Manger un éclair supplémentaire multiplie l’odds d’avoir eu des vomissements d’au moins exp(0.38) = 1.46 et d’au plus exp(0.60) = 1.82.

```{r}
reg_gen_Douleur <- glm(Douleur~Eclair, family= binomial, data=Intoxications)
reg_gen_Douleur
```
```{r}
confint(reg_gen_Douleur)

```
Manger un éclair supplémentaire multiplie l’odds d’avoir eu des douleurs d’au moins exp(0.30) = 1.35 et d’au plus exp(0.51) = 1.67. 
```{r}
reg_gen_Diarrhee <- glm(Diarrhee~Eclair, family= binomial, data=Intoxications)
reg_gen_Diarrhee
```

```{r}
confint(reg_gen_Diarrhee)
```
Manger un éclair supplémentaire multiplie l’odds d’avoir eu de la diahrrée d’au moins 
exp(0.18) = 1.20 et d’au plus exp(0.36) = 1.43.  
  
Cette dernière partie nous permet de conclure à une influence d’une grande consommation 
d’éclair sur l’apparition des différents symptômes.  
En effet, pour chaque symptôme on observe que manger plus d’éclairs augmente l’odds d'avoir un symptôme. La consommation d’éclairs a donc provoqué un grand nombre d’intoxications alimentaires, après cette manifestation. 
